【裁判字號】    98,交聲,1775
【裁判日期】    990308
【裁判案由】    交管條例聲異
【裁判全文】
臺灣板橋地方法院交通事件裁定        98年度交聲字第1775號
原處分機關  交通部公路總局臺北區監理所
異  議  人  甲○○
即受處分人
上列異議人即受處分人因違反道路交通管理處罰條例案件，對於
交通部公路總局臺北區監理所於98年6 月26日所為之裁決處分（
原處分案號：北監自裁字第裁40-A1A132731號），聲明異議，本
院裁定如下：
    主  文
異議駁回。
    理  由
一、原處分意旨略以：本件異議人即受處分人甲○○於民國98年
    2 月7 日晚上8 時48分許，駕駛車牌號碼9798-ER 號自用小
    客車，行經臺北市○○路○ 段與松智路口時，因「任意跨越
    兩條車道行駛」之違規事實，經員警製單逕行舉發，爰依道
    路交通管理處罰條例第45條第12款規定，裁處受處分人罰鍰
    新臺幣（下同）600 元，並依同條例第63條第1 項第1 款記
    違規點數1 點。
二、聲明異議意旨略以：伊當天駕駛上開自用小客車行經上開路
    口時，伊是行駛在第3 車道，因為松智路路口右轉車輛眾多
    ，所以伊打左轉方向燈欲變換至第2 車道，於變換車道停止
    於第2 、3 車道時，伊車子的左側前方竟遭左側機車從後而
    來發生擦撞，伊於變換車道時有打左轉方向燈，況且事故發
    生時，伊的車子已經停下來了，現場車道線並非雙黃線或雙
    白線，不能因為伊的車子停在上開車道被撞到就開伊罰單，
    原處分機關遽以裁罰，顯有違誤，爰依法聲明異議，請求撤
    銷原處分云云。
三、按汽車在同向二車道以上之道路行駛時，除準備停車或臨時
    停車外，不得駛出路面邊線或跨越兩條車道行駛，道路交通
    安全規則第98條第1 項第5 款定有明文；次按汽車駕駛人，
    爭道行駛有任意跨越兩條車道行駛者，處600 元以上1,800
    元以下罰鍰；又汽車駕駛人有第45條情形者，除依原條款處
    罰緩外，記違規點數1 點，道路交通管理處罰條例第45條第
    12 款 、第63條第1 項第1 款分別定有明文。
四、經查：
  (一)本件異議人甲○○於上開時、地，駕駛上開自用小客車，因
    爭道行駛，任意跨越第2 車道、第3 車道，使沿第2 車道行
    駛在後，由黃書君所騎乘車牌號碼BBR-379 號重型機車，閃
    煞不及，機車右前車頭自後撞擊該自用小客車之左前側保險
    桿，致黃書君人車倒地，受有手腳、頭部挫傷、腰挫傷等傷
    害，經臺北市政府警察局信義分局員警洪順耀到場處理，並
    為臺北市政府警察局交通警察大隊員警李俊修依肇因研判結
    果製單舉發，嗣經原處分機關即交通部公路總局臺北區○○
    ○○○道路交通管理處罰條例第45條第12款規定，於98年6
    月26日裁處異議人罰鍰600 元，並記違規點數1 點之事實，
    有上開裁決書、臺北市政府警察局北市警交大字第A1A13273
    1 號舉發違反道路交通管理事件通知單、臺北市政府警察局
    交通警察大隊道路交通事故初步分析研判表各1 紙在卷可憑
    （見本院卷第7 、8 、12頁）。
  (二)異議人辯稱：伊已經把車子停在第2 、3 線道時，才被後方
    來車撞擊云云。惟查，本件被害人黃書君於警詢時供稱：肇
    事前伊騎乘上開重型機車由信義路5 段東向西直行第2 車道
    ，騎到肇事地點時，異議人駕駛上開自用小客車由信義路5
    段東向西直行第3 車道，異議人的車子原本要右轉，因為前
    方有車子停住，該車便打方向燈，但沒有往左切，後來有1
    輛車子通過，伊跟在那輛車子後面，異議人的車子等那輛車
    子通過後就往左切，異議人車子的左前車頭就和伊騎乘的上
    開重型機車右前車頭發生碰撞而肇事等語（見本院卷第16頁
    ），此有臺北市政府警察局信義分局交通分隊交通事故談話
    紀錄表在卷可稽；又參以證人即負責處理現場車禍之員警洪
    順耀於本院審理時具結證稱：伊到現場處理時，雙方沒有移
    動現場，伊就定位繪製現場圖及製作談話紀錄表，當時異議
    人的車子停在第2 、3 線道上，第2 、3 線道只有白色的車
    道線，但是變換車道本來就要注意後方來車，與車道線是雙
    黃線或雙白線沒有關係，異議人說他是由信義路5 段東向西
    直行至第2 、3 車道中間，當時因為第3 車道前方有車子停
    住，異議人打左轉方向燈，準備慢慢變換車道時，被害人的
    機車就從後面撞上來，伊到現場時，他們已經發生擦撞了等
    語（見本院卷第31頁反面），足認異議人確有於上開時、地
    ，駕駛上開自用小客車，任意跨越兩條車道行駛之違規行為
    ，至為明灼。再觀諸異議人於警詢時供稱：肇事前伊駕駛上
    開自用小客車，由信義路5 段東向西直行第2 、3 車道中間
    ，到肇事路口因前方車輛擁塞，伊打左邊方向燈，正準備慢
    慢變換車道時，突然有部車牌號碼BBR-379 重型機車由信義
    路5 段東向西直行第2 車道，上開重型機車的右側車身和伊
    車子的左前車身發生碰撞而肇事等語（見本院卷第15頁），
    此有臺北市政府警察局信義分局交通分隊交通事故談話紀錄
    表在卷可參，益徵異議人辯稱已經把車子停在第2 、3 線道
    時，才被後方來車撞擊云云，顯與事實不符，不足採信。
五、綜上所述，本件事證明確，異議人於上開時、地，確有「任
    意跨越兩條車道行駛」之違規事實，堪以認定。是以原處分
    機關據以援引前揭規定，並參酌違反道路交通管理事件統一
    裁罰基準表之規定，裁處異議人罰鍰600 元，並記違規點數
    1 點，於法並無何違誤或不當之處。本件異議為無理由，應
    予駁回。
據上論斷，應依道路交通案件處理辦法第19條，裁定如主文。
中    華    民    國    99    年    3     月    8     日
                  交通法庭  法  官  錢衍蓁
上列正本證明與原本無異。
如不服本裁定，應於裁定送達後五日內敘明抗告理由，向本院提
出抗告狀。
                            書記官  劉靜慧
中    華    民    國    99    年    3     月    8     日

司法院資訊處製作；財團法人民間司法改革基金會備份。
